臺灣宜蘭地方法院刑事判決
111年度訴字第22號
公  訴  人  臺灣宜蘭地方檢察署檢察官
被      告  張浡濠


上列被告因妨害秩序案件，經檢察官提起公訴（110年度少連偵
字第92號），被告於本院準備程序中，就被訴事實為有罪之陳述
，經告知被告簡式審判程序之旨，並聽取當事人之意見後，本院
裁定改依簡式審判程序進行審理，並判決如下：
    主  文
乙○○犯意圖供行使之用而攜帶兇器在公共場所聚集三人以上下手
實施強暴罪，處有期徒刑陸月，如易科罰金，以新臺幣壹仟元折
算壹日。
    犯罪事實
一、乙○○於民國110年6月5日前某時許，因細故與甲○○發生糾紛
    ，故委託少年林○葇(真實姓名年籍詳卷，另由少年法庭處理
    ）邀約甲○○見面，復邀集丁○○、丙○○（均業經審結）等人欲
    毆打甲○○，渠等知悉宜蘭縣○○鎮○○○路00號前之馬路及停車場
    、宜蘭縣○○鎮○○○路00號陳記當歸鴨店內為不特定多數人得共
    同使用或集合之公共場所，於該處聚集3人以上發生衝突，
    顯會造成公眾或他人恐懼不安，竟仍不違背其本意，共同基於
    攜帶凶器在公共場所聚集3人以上施強暴之犯意聯絡，於110年
    6月5日19時13分許，由乙○○駕駛車牌號碼BBQ-8097號自用小
    客車，搭載丁○○、丙○○，攜帶球棒前往宜蘭縣○○鎮○○○路00號
    前之停車場後，由丙○○持球棒毆打甲○○，乙○○、丁○○則以徒
    手毆打甲○○，復在馬路上發生追逐，嗣甲○○跑入陳記當歸鴨
    店內後，乙○○、丁○○、丙○○即將甲○○拉至店外，乙○○再以徒
    手毆打甲○○，致甲○○受有頭頂腫脹、左膝、右膝、左腳第4
    趾、右上臂擦傷、右手腕、左腳第2趾及第3趾發紅等傷害(
    傷害部分未據告訴)。嗣警方獲報並調閱監視錄影畫面後，始
    悉上情。
二、案經宜蘭縣政府警察局羅東分局報告臺灣宜蘭地方檢察署檢
    察官偵查起訴。
    理  由
壹、程序部分：
    本案被告乙○○所犯非死刑、無期徒刑、最輕本刑為3年以上
    有期徒刑之罪，或高等法院管轄第一審之案件，且於本院準
    備程序中，被告就被訴事實為有罪之陳述，經告知簡式審判
    程序之旨，並聽取檢察官、被告之意見後，本院裁定進行簡
    式審判程序，是本案之證據調查，依刑事訴訟法第273條之2
    規定，不受同法第159條第1項、第161條之2、第161條之3、
    第163條之1及第164條至第170條規定之限制，合先敘明。
貳、實體部分：
一、上揭犯罪事實，業據被告乙○○於警詢、偵查中及本院審理時
    均坦承不諱（警卷第1-3 頁、偵卷第36-41 頁、本院卷第24
    6頁、第253頁），核與證人即共同被告丁○○、丙○○於警詢、
    偵查及本院審理時之供述（見警卷第6-9頁、偵卷第36-41頁
    、本院卷第172頁、第180頁）、證人賴子豪、少年林○葇於
    警詢、偵查中之證述均相符合（見警卷第4-5頁、第10-11頁
    、第12-13頁、偵卷第36-41頁），並有監視器翻拍照片13張
    、林○葇與甲○○LINE對話紀錄擷取畫面10張、林○葇與乙○○LI
    NE對話紀錄擷取畫面11張、甲○○羅東聖母醫院之病歷資料及
    急診檢傷紀錄、車號000-0000號、車號000-0000號車輛詳細
    資料報表各1份在卷可佐（見警卷第14-16頁、第17-21頁、
    第22-28頁、第29-30頁、偵卷第60-65頁），足見被告之任
    意性自白均與事實相符，可以採信。綜上所述，本案事證已
    臻明確，被告犯行，堪予認定，應予依法論科。
二、論罪科刑：
  ㈠按共犯在學理上，有「任意共犯」與「必要共犯」之分，前
    者指一般原得由一人單獨完成犯罪而由二人以上共同實施之
    情形，當然有刑法總則共犯規定之適用；後者係指須有二人
    以上之參與實施始能成立之犯罪而言。且「必要共犯」依犯
    罪之性質，尚可分為「聚合犯」與「對向犯」，其二人以上
    朝同一目標共同參與犯罪之實施者，謂之「聚合犯」，如刑
    法分則之聚眾施強暴脅迫罪、參與犯罪結社罪、輪姦罪等是
    ，因其本質上即屬共同正犯，故除法律依其首謀、下手實施
    或在場助勢等參與犯罪程度之不同，而異其刑罰之規定時，
    各參與不同程度犯罪行為者之間，不能適用刑法總則共犯之
    規定外，其餘均應引用刑法第28條共同正犯之規定（最高法
    院81年度台非字第233號判決意旨參照）。是以，刑法第150
    條第1項所規定之「首謀」、「下手實施」、「在場助勢」
    此3種參與犯罪程度不同之態樣，彼此間並無成立共同正犯
    之餘地，然依上開實務見解及刑法第150條第2項規定，並無
    將加重條件排除在共同正犯之外之意，從而，倘若聚集三人
    以上在公共場所或公眾得出入之場所施暴時，無論係「首謀
    」、「下手實施」或「在場助勢」中之何者攜帶兇器或其他
    危險物品，均可能因相互利用兇器或其他危險物品，造成破
    壞公共秩序之危險程度提高，均應認該當於加重條件，查共
    同被告丙○○係在公共場所公然持球棒毆打被害人甲○○，上開
    球棒顯然質地堅硬，為客觀上具有危險性，足以對人之生命
    、身體、安全構成威脅之兇器，被告既有認識到參與下手實
    施強暴行為之被告丙○○案發時有攜帶兇器到場之事實，自應
    認已符合刑法第150條第2項第1款之加重條件。
　㈡核被告所為，係犯刑法第150條第2項第1款、第1項後段之意
    圖供行使之用而攜帶兇器在公共場所聚集三人以上下手實施
    強暴罪。
  ㈢被告與共同被告丁○○、丙○○就上開犯行，具犯意聯絡及行為
    分擔，應論以共同正犯。又依刑法條文有「結夥三人以上」
    者，其主文之記載並無加列「共同」之必要（最高法院79年
    度台上字第4231號判決意旨參照）。是本條文以「聚集三人
    以上」為構成要件，應為相同解釋，方為適論。
　㈣按犯刑法第150條第1項之罪，而有下列之情形者，得加重其
    刑至二分之一：一、意圖供行使之用而攜帶兇器或其他危險
    物品犯之。二、因而致生公眾或交通往來之危險，同條第2
    項定有明文。是上開得加重條件，屬於相對加重條件，並非
    絕對應加重條件，是以，事實審法院依個案具體情狀，考量
    當時客觀環境、犯罪情節及危險影響程度、被告涉案程度等
    事項，綜合權衡考量是否有加重其刑之必要性。然本院審酌
    本案過程中雖聚集超過3人，然未持續增加人數，認被告所
    犯情節雖侵害社會秩序安全，但無嚴重或擴大現象，認未加
    重前之法定刑應足以評價被告之犯行，是尚無加重其刑之必
    要。
　㈤起訴書固主張被告前因施用毒品案件，經本院以108年度簡字第
    380號判決判處有期徒刑3月確定，於108年9月16日易科罰金執行
    完畢，有臺灣高等法院被告前案紀錄表在卷供參，其於前開
    有期徒刑執行完畢後，5年內故意再犯本件有期徒刑以上之
    罪，依法應為累犯，惟參酌司法院大法官會議釋字第775號
    解釋意旨，審酌被告經判處徒刑之前案所犯毒品罪，顯與本
    案所犯妨害秩序罪之罪質不同，違法性程度、犯罪情節、動
    機、目的亦均有異，尚難認被告所為本案犯行具有特別惡性
    ，及對刑罰反應力薄弱之情形，爰裁量不加重其本刑，但其
    素行仍得於本案量刑時加以審酌。
  ㈥爰審酌被告因與被害人甲○○間發生糾紛，竟欲以暴力之手段
    達到解決前開糾紛之目的，危害社會治安，增長社會暴戾氣
    氛，固應予嚴責，惟念被告犯後坦承犯行，態度尚可，復考
    量被告自陳高職畢業之智識程度、目前在做汽車美容，月收
    入新臺幣4至5萬元，需要扶養太太、2個小孩及母親之家庭
    經濟生活狀況；以及被告素行等一切情形，量處如主文所示
    之刑，並諭知易科罰金之折算標準。
據上論斷，應依刑事訴訟法第273條之1第1項、第299條第1項前
段，刑法第150條第1項、第2項第1款、第28條、第41條第1項前
段，刑法施行法第1條之1第1項，判決如主文。
本案經檢察官曾尚琳提起公訴及到庭執行職務。
中　　華　　民　　國　　111 　年　　10　　月　　28　　日
                  刑事第四庭  法  官  楊心希
以上正本證明與原本無異。
如不服本判決應於收受送達後二十日內向本院提出上訴書狀，並
應敘述具體理由；其未敘述上訴理由者，應於上訴期間屆滿後二
十日內向本院補提理由書(均須按他造當事人之人數附繕本)「切
勿逕送上級法院」。
                              書記官  邱淑秋
中　　華　　民　　國　　111 　年　　10　　月　　28　　日
附錄本案論罪科刑法條：
中華民國刑法第150條
在公共場所或公眾得出入之場所聚集三人以上，施強暴脅迫者，
在場助勢之人，處1年以下有期徒刑、拘役或10萬元以下罰金；
首謀及下手實施者，處6月以上5年以下有期徒刑。
犯前項之罪，而有下列情形之一者，得加重其刑至二分之一：
一、意圖供行使之用而攜帶兇器或其他危險物品犯之。
二、因而致生公眾或交通往來之危險。